【裁判字號】    95,聲,1361
【裁判日期】    950502
【裁判案由】    聲明異議
【裁判全文】
臺灣臺北地方法院民事裁定              95年度聲字第1361號
異  議  人  甲○○
上列異議人對於本院提存所駁回其返還提存物之處分，聲明異議
，本院裁定如下：
    主  文
異議駁回。
    事  實
一、按擔保提存之提存人於提存後，於假扣押、假處分所保全之
    請求，其本案訴訟已獲全部勝訴判決確定者，得聲請該管法
    院提存所返還提存物，提存法第16條第1項第3款前段定有明
    文。惟該聲請，應於供擔保之原因消滅後5年內為之，逾期
    其提存物屬於國庫，同條第2項亦定有明文。
二、本件異議意旨略以：伊與吳松圃（即漢光中醫診所）間關於
    清償票款事件，依本院88年度裁全字第1657號假扣押裁定供
    擔保新台幣（下同）30,000元，並以本院88年度存字第1740
    號提存在案。嗣伊向本院台北簡易庭提起上列假扣押擔保之
    本案訴訟（即本院88年度北小字第1992號），經本院台北簡
    易庭判決伊勝訴後，因吳松圃（即漢光中醫診所）不服，提
    起上訴（即本院88年度小上字第71號），再經本院合議庭以
    其上訴不合法而裁定駁回其上訴確定在案。惟伊並未收受本
    院合議庭上列裁定，迄至民國95年3月中旬向本院台北簡易
    庭聲請補發上列判決時，始行得知該事件業已確定，故應自
    斯時起算5年之時效，而本院提存所卻未查即駁回伊返還提
    存物之聲請，自有未洽，爰依提存法第19條第1項規定，聲
    明異議云云。
三、本件應審究者為異議人聲請發還上列提存金，是否業已罹於
    應供擔保之原因消滅後5年之期間？茲論述如下：
  (一)、查，異議人與吳松圃（即漢光中醫診所）間關於清償票款
      事件，依本院88年度裁全字第1657號假扣押裁定供擔保新
      30 ,000 元，並以本院88年度存字第1740號提存在案；嗣
      其向本院台北簡易庭提起上列假扣押擔保之本案訴訟（即
      本院88年度北小字第1992號），經本院台北簡易庭判決伊
      勝訴後，因吳松圃（即漢光中醫診所）不符，提起上訴（
      即本院88年度小上字第71號），再經本院合議庭以其上訴
      不合法而裁定駁回其上訴等情，業據本院依職權調閱上列
      提存卷宗、本院88年度北小字第1992號給付票款事件（含
      88 年度小上字第71號）卷宗查核屬實，足見異議人供擔
      保假扣押之本案訴訟業已全部勝訴至明。
  (二)、次查，異議人因送達處所遷移而未向本院陳明，致本院88
      年度小上字第71號裁定送達不到而依職權公示送達（92年
      2 月7日修正前之民事訴訟法第149條第3項規定參照），
      則自台北市北投區公所於89年7月12日黏貼本院公示送達
      公告之日起算，至同年8月2日發生送達該裁定效力（同法
      第152條規定參照），故該事件於該日即生確定效力。雖
      異議人以其於95年3 月中旬向本院聲請補發上列確定判決
      時，始知悉上列給付票款事件已確定云云，但此仍無解於
      上列給付票款事件依法已生確定之效力至明。
  (三)、依上說明，本件異議人供擔保假扣押所欲保全之本案訴訟
      請求（即上列給付票款事件），於89年8月2日即已全部勝
      訴確定在案，則本件擔保提存供擔保原因消滅即應自該日
      起算（最高法院53年台上字第279號判例意旨參照），至
      94年8月1日即滿5年向提存所聲請返還擔保物之時效。而
      異議人卻遲至95年4月19日（見取回提存物請求書本院收
      文戳記章）始向本院提存所聲請返還上列擔保提存物，顯
      已逾5年之期間已明。是異議人主張應以其知悉上列給付
      票款事件確定時（即95年3月中旬），為應供擔保之原因
      消滅之起算日云云，即無可取。
四、從而，異議人依提存法第16條第1項第3款規定，聲請提存所
    返還上列提存物，既已超逾應供擔保原因消滅後之5年，則
    依同條第2項規定，該提存物即應歸屬國庫，不得發還。故
    異議人仍執前詞對於提存所駁回其聲請之處分，聲明異議，
    於法未合，為無理由，應予駁回。
中    華    民    國    95    年    5     月    2     日
                  民事第一庭    法  官  楊絮雲
以上正本係照原本作成
如對本裁定抗告，須於裁定送達後10日內向本院提出抗告狀，並
繳納抗告費新臺幣1,000元
中    華    民    國    95    年    5     月    2     日
                                書記官  高秋芬


司法院資訊處製作；財團法人民間司法改革基金會備份。
